【裁判字號】    95,中交簡上,357
【裁判日期】    950919
【裁判案由】    公共危險
【裁判全文】
臺灣臺中地方法院刑事判決         95年度中交簡上字第357號
上  訴  人  臺灣臺中地方法院檢察署檢察官
被      告  丙○○
上列被告因公共危險案件，不服本院臺中簡易庭於民國95年 5月
19日以95年度中交簡字第 829號所為第一審簡易判決處刑（聲請
案號：95年度偵字第9171號），提起上訴，本院管轄第二審之合
議庭判決如下：
    主  文
原判決撤銷。
丙○○服用酒類，不能安全駕駛動力交通工具而駕駛，處拘役伍
拾伍日，如易科罰金，以參佰元折算壹日。
    犯罪事實
一、丙○○於民國92年間，即曾因酒醉駕車案件，經向財團法人
    犯罪被害人保護協會捐款新臺幣（下同） 3萬元後，由臺灣
    臺中地方法院檢察署檢察官以93年度緩字第66號為緩起訴處
    分確定，緩起訴期間為 3年，並甫於95年1月4日屆滿。詎其
    不知警惕，復於95年 4月20日晚上6時許至9時30分許間，在
    臺中市○○○路某客戶家中，飲用楊桃酒約 2杯後，明知已
    達不能安全駕駛動力交通工具之程度，仍於同日晚上 9時30
    分許，駕駛車牌號碼6012- HY號之自用小貨車，欲行返回臺
    中縣大里市之居處。嗣其於同日晚上10時10分許，自臺中縣
    大里市○○路左轉草湖路後，因前開酒精之作用，注意力減
    低，致未注意他人擺放於草湖路 457號路旁之花圈，而於擦
    撞花圈後，又陸續撞及分別屬丁○○、甲○○、戊○○所有
    停放於路旁之車牌號碼G5C-969、L6M-509（均屬丁○○所有
    ）、SQ8-756、G6T-208號機車（其中之G6T- 208號機車並遭
    拖行約 6.5公尺）。嗣經警據報前往處理，測得丙○○呼氣
    中酒精濃度達每公升0.69毫克。
二、案經臺中縣警察局霧峰分局報告臺灣臺中地方法院檢察署檢
    察官偵查後，聲請以簡易判決處刑。
    理  由
一、上開犯罪事實，業據被告丙○○坦承不諱，核與證人丁○○
    、甲○○、戊○○分別於警詢中之證述之意旨相符；此外，
    復有道路交通事故調查報告表(一)、(二)、道路交通事故現場圖
    、酒精濃度測定紀錄單與刑法第185條之3案件員警測試、觀
    察職務報告各1份、現場現片8張等分別附卷可稽。是核被告
    之自白與事實相符，堪採為認定犯罪事實之證據。本件事證
    明確，被告犯行堪以認定。
二、核被告丙○○所為，係犯刑法第185條之3之服用酒類，不能
    安全駕駛動力交通工具而駕駛罪。又按被告行為後，刑法第
    41 條第1項前段關於易科罰金之規定，業自原規定之「犯最
    重本刑為五年以下有期徒刑以下之刑之罪，而受六個月以下
    有期徒刑或拘役之宣告，因身體、教育、職業、家庭之關係
    或其他正當事由，執行顯有困難者，得以一元以上三元以下
    折算一日，易科罰金」之規定（另依修正前罰金罰鍰提高標
    準條例第 2條之規定，提高為以1百倍折算1日），修正為「
    犯最重本刑為五年以下有期徒刑以下之刑之罪，而受六個月
    以下有期徒刑或拘役之宣告，得以新臺幣一千元、二千元或
    三千元折算一日，易科罰金」，並自95年7月1日起施行。比
    較新舊法之規定，新法並無更有利於被告之情形存在；是於
    對被告宣告6個月以下有期徒刑或拘役刑時，自應依刑法第2
    條第 1項前段之規定，適用被告行為時之法律即修正前刑法
    第41條第 1項前段之規定，定其易科罰金之折算標準。原審
    依刑法第185條之3之規定，對於被告論罪科刑，固非無據。
    檢察官上訴意旨認：「依道路交通管理處罰條例第35條第 1
    款之規定，酒精濃度超過規定標準（標準值為0.25MG/L），
    最高可處以新臺幣 6萬元以下之罰鍰。又依95年2月5日實行
    之行政罰法第26條第 1項規定，刑事法律之處罰優先於行政
    裁罰（一事不兩罰）。故刑事法律之處罰，自應考量行政機
    關對此行為之裁罰範圍，而應處以較之前為重之刑，俾其重
    視刑罰而生戒心，以杜再犯及確保其自身及他人之安全」等
    語，雖因：1.刑罰之量定，本屬法院之權責，並不受行政機
    關制定之裁罰標準或已處之罰鍰金額之拘束；2.且拘役刑與
    罰金刑本有不同，更與屬於行政罰性質之罰鍰有別，而依刑
    法第35條第 1項、第33條第4款、第5款之規定，更可以明白
    得知：無論行為人經處之拘役日數如何，依立法者明文之規
    定，均認較罰金刑為重，遑論僅為行政罰性質之罰鍰，而此
    刑之重輕標準，並不因拘役刑之得易科罰金而有所改變；3.
    況「服用毒品、麻醉藥品、酒類或其他相類之物，不能安全
    駕駛動力交通工具而駕駛者，處1年以下有期徒刑、拘役或3
    萬元以下罰金」，既為立法者於刑法第185條之3所明定，基
    於罪刑法定原則之精神，於立法者別無加重、減輕或免除其
    刑規定之情形下，法院並不適宜以其他補充解釋之方式，限
    縮法定刑之適用範圍，致行為人有因之受不利益之宣告刑之
    可能；4.而原審量處之被告刑度，既在法定刑之範圍內，自
    難以上開理由，認定原審之量刑，有何不當之處。惟被告於
    92年間，即曾因酒醉駕車案件，經向財團法人犯罪被害人保
    護協會捐款 3萬元後，由臺灣臺中地方法院檢察署檢察官以
    93年度緩字第66號為緩起訴處分確定，緩起訴期間為 3年，
    甫於95年1月4日屆滿等情，有臺灣高等法院被告前案紀錄表
    在卷可按；其不知警惕，復於95年 4月20日再犯本罪，經測
    得之呼氣酒精濃度達每公升0.69毫克，又係駕駛自用小貨車
    ，實際上並已肇致事故，雖已與全部之被害人達成和解，有
    其提出之和解書影本 1紙可稽，惟原審僅量處其拘役30日，
    如易科罰金，以3百元折算1日，仍不無過輕之虞。上訴意旨
    另以被告之犯罪情節非輕為由，指摘原判決量刑過輕，則為
    有理由，應由本院將原判決撤銷改判。爰審酌被告犯後已能
    坦承犯行，並有悔意，且與全部之被害人達成和解，惟其前
    已有類此之前案紀錄，經檢察官予以緩起訴處分之機會，猶
    不知警惕，再為本案之犯行，及其呼氣中之酒精濃度、事故
    之情形等一切情狀，予以量處如主文所示之刑，並依修正前
    刑法第41條第 1項前段之規定，諭知易科罰金之折算標準，
    以示懲儆。
據上論斷，應依刑事訴訟法第455條之1第3項、第369條第 1項前
段、第364條、第299條第1項前段，刑法第2條第1項前段、第185
條之3、（修正前）第41條第1項前段，修正前罰金罰鍰提高標準
條例第2條，判決如主文。
本案經檢察官乙○○到庭執行職務。
中    華    民    國    95    年    9     月    19    日
                臺灣臺中地方法院刑事第六庭
                    審判長法  官  簡 源 希
                          法  官  林 念 祖
                          法  官  鄧 敏 雄
上正本證明與原本無異
不得上訴
                          書記官  黃 士 益
中    華    民    國    95    年    9     月    29    日
附錄本案論罪科刑法條全文：
中華民國刑法第185條之3
服用毒品、麻醉藥品、酒類或其他相類之物，不能安全駕駛動力
交通工具而駕駛者，處1年以下有期徒刑、拘役或3萬元以下罰金。


司法院資訊處製作；財團法人民間司法改革基金會備份。
